【裁判字號】    88,訴,1780
【裁判日期】    890719
【裁判案由】    妨害自由
【裁判全文】
臺灣臺中地方法院刑事判決                        八十八年度訴字第一七八號
    公  訴  人  台灣台中地方法院檢察署檢察官
    被      告  甲○○
右列被告因妨害自由案件，經檢察官提起公訴（八十八年度偵字第一八九０號），本
院判決如左：
    主  文
甲○○共同以非法方法，剝奪人之行動自由，處有期徒刑肆月。
    事  實
一、緣黃財利（恐嚇取財未遂部分，另經本院八十八年度訴字第一六四八號刑事判決
    判處有期徒刑二年）與綽號「阿倫」不詳姓名之成年男子，共同意圖為自己不法
    之所有，基於犯意之聯絡及行為之分擔，於民國（下同）八十八年一月二十日上
    午十一時四十分許，先由綽號「阿倫」夥同另一不詳姓名之男子，分持手槍各一
    枝（均未扣案，無法認定有無殺傷力）前往丙○○於臺中市○區○○路某處建築
    工地，以六、七年前，丙○○與翁吉輝間有債務糾紛，翁吉輝已快過世，要求丙○○前往探視為由，無視於丙○○之婉拒，持手槍強押丙○○至某自用小客車上
    ，旋於工地附近換車，駛至逢甲商圈附近，命丙○○低頭，再以爆胎為由，打電
    話連絡他人接應並換車，藉口要對帳，挾持丙○○前往由黃財利提供位於臺中市
    ○○路○段二七０號其所經營之藍色城市卡拉ＯＫ店一樓（當時尚未營業），而
    黃財利在此之前即前往藍色城市卡拉ＯＫ店，將店門打開，使「阿倫」等一夥人
    得以進入，黃財利並與當時不知情（指恐嚇取財部分）之乙○○（原名詹前振，
    其妨害自由犯行，另經本院八十八年度訴字第一六四八號刑事判決判處有期徒刑
    十月）共同前往當時亦不知情（指恐嚇取財部分）之甲○○住處泡茶、玩牌，「
    阿倫」等一夥人，則在藍色城市卡拉ＯＫ店內，向丙○○偽稱俟對完帳後即送回
    住處，直到下午五時許，該卡拉ＯＫ店二樓因將要開始營業，「阿倫」等一夥人
    遂以黑色完全不透光之眼鏡一副（未扣案）命丙○○戴上，將丙○○挾持到某不
    詳地點之大樓建築物三樓，而於當天晚上九、十時許，「阿倫」連絡黃財利前來
    會合，黃財利遂請乙○○駕駛車牌號碼ＷＪ－五一五八號ＢＭＷ牌自用小客車搭
    載其至臺中市○○路「汲泉坊」泡沫紅茶店會合，嗣又前往該大樓門口接應「阿
    倫」等一夥人，「阿倫」等一夥人即挾持當時已被矇上眼睛之丙○○共四人坐上
    乙○○所駕駛之上開ＢＭＷ牌自小客車，黃財利則坐另一部車號不詳之白色自小
    客車在前，並以行動電話連絡乙○○，要求其跟著該車，乙○○明知當時被矇著
    眼睛之丙○○係被挾持，仍與黃財利、「阿倫」等人基於犯意之聯絡與行為之分
    擔，共同剝奪丙○○之行動自由，與黃財利所搭乘之上開自小客車，共同挾持丙○○在臺中市區繞行，直至翌日（八十七年一月二十一日）凌晨一時許，前往某
    不詳地點，「阿倫」等一夥人並在該處恫嚇對丙○○開槍，復由黃財利帶同轉往
    臺中市○○路四０一號其前與人合夥經營之騰揚公司（現改為有鎰公司，但已停
    工）內，乙○○抵達該處後，即駕駛其上開ＢＭＷ牌自小客車離去，返回當時不
    知黃財利等恐嚇取財之甲○○住處，並請甲○○駕車前往上開有鎰公司接黃財利
    ，而在有鎰公司時，即由不詳姓名者對丙○○稱：你知道問題嚴重了吧，你要拿
    多少錢出來解決（債務），丙○○回稱因經濟不景氣，僅能拿出新台幣（下同）
    二百萬元，該不詳姓名者不滿意，即對丙○○拳打腳踢，逼令丙○○再拿多點錢
    「還債」（實則恐嚇取財），丙○○即又表示可拿出三百萬元，仍不被接受，又
    遭拳打，丙○○復稱其福田路工地案子結束後，約有二千萬元利潤，分半年給付
    ，亦不被接受，再遭拳打，某不詳姓名者並恫稱：如果沒有誠意解決債務，要餵
    丙○○吃二顆安眠藥，將其載上山上，砍斷其雙腿，讓其死在山上云云，另某不
    詳姓名者又稱：乾脆賞丙○○二顆子彈算了云云，直到凌晨二時多，甲○○駕車
    抵達該處時，黃財利乃與另二名不詳姓名者挾持丙○○，並以毛巾一條（未扣案
    ）矇著其雙眼，四人坐進甲○○所駕駛之上開ＢＭＷ牌自小客車內，甲○○明知
    當時被矇著眼睛之丙○○係被挾持，仍與黃財利及其他不詳姓名年籍成年人等基
    於犯意之聯絡與行為之分擔，共同剝奪丙○○之行動自由，而由黃財利指示甲○○駕駛上開自小客車，挾持丙○○沿臺中市○○路駛往中山高速公路南下至彰化
    交流道駛出，而黃財利於此期間，則向丙○○表示其因協調此項債務糾紛，已花
    費七、八百萬元，並導致其與太太離婚，要丙○○好好配合，否則你已是風中殘
    燭，我可以讓你生，亦可讓你死，並假意協調，詢問丙○○究竟可給付多少金錢
    ，丙○○回稱可給付二百萬元，另有扣除貸款約有一千萬元價值之二間店面可供
    過戶，若日後景氣好轉，工程有盈餘，願意再給付金錢，黃財利聞後表示可接受
    ，並願意作擔保人，讓丙○○回去，並稱日後若未履行，其他兄弟會再找你，嗣
    甲○○即依黃財利之指示駕車返回臺中市區繞行，於臺中市○○路、太平路附近
    ，黃財利叫甲○○下車買香菸，並讓同行之二個不詳姓名者離去後，即解開丙○○之眼罩，詢問丙○○認不認識他，並直稱其係如何幫忙此事，又向丙○○自稱
    係黃世昌，約於凌晨五時許，甲○○駕駛該車至臺中市○○○路與五權西路附近
    之加油站前，黃財利留下乙○○使用之0000000000號行動電話及甲○○家中電話00－0000000號給丙○○供連絡用，另交待丙○○需依約履
    行，並向警說明只是與人去聊天而已，始讓丙○○離去，合計丙○○前後被剝奪
    行動自由達十七小時餘。嗣丙○○於八十八年一月二十二日下午三時許，與黃財
    利約在全國大飯店見面，黃財利再次要丙○○依上開約定（即給付二百萬元至三
    百萬元現金及過戶二間店面）履行，丙○○則另至原臺灣省政府警務處刑事警察
    大隊說明案情，黃財利嗣於八十八年一月二十五日上午十時許，又以電話與丙○○連絡，約丙○○於同日下午一時三十分許，至全國大飯店交付前金五十萬元，
    丙○○即依警方之授意，配合警方備妥五十萬元依約前往，黃財利亦請不知要向
    丙○○取款之乙○○駕駛上開自小客車載其前往全國大飯店，由黃財利單獨至一
    樓咖啡廳收受丙○○交付之五十萬元，黃財利取款後搭乘乙○○所駕駛之上開自
    小客車離去，旋為在現場埋伏之警員陳松池等人於臺中市○○路○段與中興街口
    當場查獲，並進而查獲上情。
二、案經原臺灣省政府警務處刑事警察大隊報請臺灣臺中地方法院檢察署檢察官偵查
    起訴。
    理  由
一、訊據被告甲○○對於右開時地，駕駛乙○○所有之ＢＭＷ自小客車搭載黃財利等
    人所挾持之被害人丙○○等之事實供認不諱，核與另案被告黃財利、乙○○二人
    供述及被害人丙○○指述之情節相符。惟被告否認有妨害自由之犯意，辯稱：乙○○為伊以前之老闆，案發當日乙○○與黃財利至伊住處泡茶、打牌，直到當晚
    九、十時許，其二人說要出去辦事情就離開。伊是基於朋友及老闆的情誼招待他
    們，其中有看到黃財利到外面打電話，但他們在談什麼伊都不清楚。挾持丙○○
    之經過伊完全不知道，是當晚凌晨乙○○開車回來，要伊去載黃財利，乙○○並
    未說明原因或發生何事；因伊以前受僱於乙○○時，乙○○即經常叫伊去載過朋
    友，也沒有發生過什麼事，所以叫伊去載黃財利，伊未問原因。伊到現場時，他
    們即一起上來，伊以為他們是朋友，開車時伊要說話，黃財利即以手作勢，要伊
    不要開口，伊從照後鏡才看到丙○○有被蒙面。隨後即照黃財利之指示開車，車
    子由彰化再開回台中市區繞行，在台中市○○路、太平路附近並叫伊下車買香菸
    ，伊上車時，二不詳姓名之人已離去，迨於凌晨五時許，黃財利又指揮伊駕駛該
    車至台中市○○○路與五權西路附近之加油站前，解開丙○○之眼罩，始讓丙○○下車離去。期間，他們在車上有談財務之事，但詳細內容伊不清楚；且中間曾
    要伊下車到外面抽煙。伊確實不知也未參與丙○○被挾持之事，伊當時也是迫於
    情勢，不得不依渠等指示開車，伊無妨害丙○○自由之意思等語。惟查共同被告
    乙○○於本院八十八年度訴字第一六四八號恐嚇取財等案件中供稱：伊於案發當
    日南下臺中與黃財利洽談頂店事務，嗣與黃財利至甲○○處泡茶、打牌，直到當
    晚十時許，黃財利要伊載其至泡沬紅茶店談事情，嗣有陌生男子帶伊與黃財利至
    某大樓門口，黃財利叫伊等他一下，旋有四名陌生人坐上伊車，其中一名被矇著
    雙眼，伊於此時接到黃財利打來之電話，要伊駕車尾隨在前其所乘坐之白色自小
    客車，伊見車內幾人表情冷漠，好像有人遭受控制，所以不敢多言，只好駕車跟
    隨，當車駛至后庄路某工廠，伊車內所有人全部下車進入工廠，黃財利趨前告知
    伊務必在此等他後，亦進入該工廠，伊因懼怕出事，乃駕車返回甲○○處，並告
    知甲○○前所發生之事，基於朋友道義，乃決定由甲○○駕車前往載黃財利回來
    等語，並有乙○○之自敘述狀附卷可證。是被告甲○○依乙○○之告知前往有鎰
    公司欲接黃財利前，應已知悉被害人遭挾持乙事。且被告甲○○亦不諱言當時被
    害人丙○○係眼睛被矇著，由黃財利等多人挾持著，並由黃財利指揮其駕駛乙○○所有之該自用小客車沿台中市○○路上中山高速公路南下駛出彰化交流道又往
    台中市區繞行，在台中市○○路、太平路附近並叫被告甲○○下車買香菸，讓該
    二個不詳姓名之人離去後，迨於凌晨五時許，黃財利又指揮被告甲○○駕駛該車
    至台中市○○○路與五權西路附近之加油站前始讓丙○○下車，黃財利並解開丙○○之眼罩，讓他離去。核被告甲○○駕駛他人之自用小客車深夜自台中市出發
    又駛回台中市，前後在台中縣市彰化縣無目的繞行三小時許，顯然是不願讓被害
    人丙○○認出行程及其停留地點，則被告對同案被告黃財利等人拘束被害人丙○○行動自由之事實，應有認識，竟猶聽任被告黃財利之指揮，以上開自小客車為
    工具，拘束被害人丙○○之行動自由，顯與被告黃財利等人為右揭妨害自由犯行
    ，有犯意之聯絡及行為之分擔，其辯以係被迫駕車云云，自無可採。本件事證明
    確，被告右揭犯行，洵堪認定。
二、被告甲○○右揭剝奪丙○○行動自由之犯行，係犯刑法第三百零二條第一項之剝
    奪他人行動自由罪。被告就右揭剝奪他人行動自由犯行，與被告黃財利及其他二
    不詳姓名年籍成年人間，有犯意之聯絡及行為之分擔，均為共同正犯。爰審酌被
    告之品行、因宥於朋友之情而觸法，於挾持被害人丙○○過程中僅依同案被告黃
    財利之指示駕車，其犯罪手段尚屬平和，犯罪情節較輕及犯罪後之態度等一切情
    狀，量處如主文所示之刑。
據上論斷，應依刑事訴訟法第二百九十九條第一項前段，刑法第二十八條、第三百零
二條第一項、罰金罰鍰提高標準條例第一條前段判決如主文。
中      華      民      國      八十九      年      七    月    十九    日
                                台灣台中地方法院刑事第七庭
                                    法  官    翁  芳  靜
右正本證明與原本無異。
如不服本判決，應於送達後十日內向本院提出上訴狀 （須附繕本） ，上訴於台灣高
法院台中分院。
                                    書記官
中      華      民      國      八十九      年      七    月    十九    日
附錄論罪科刑法條
刑法第三百零二條第一項
私行拘禁或以其他非法方法，剝奪人之行動自由者，處五年以下有期徒刑、拘役或三
百元以下罰金。


司法院資訊處製作；財團法人民間司法改革基金會備份。
